【裁判字號】    98,訴,824
【裁判日期】    991230
【裁判案由】    毒品危害防制條例
【裁判全文】
臺灣桃園地方法院刑事判決               98年度訴字第824號
公  訴  人  臺灣桃園地方法院檢察署檢察官
被      告  李文忠
選任辯護人  張智超律師
上列被告因毒品危害防制條例案件，經檢察官提起公訴（98年度
偵字第8370號），本院判決如下：
    主  文
李文忠犯如附表編號一至十一所示之罪，均累犯，各處如附表編
號一至十一「處刑」欄所示。應執行有期徒刑貳拾貳年；因販賣
及轉讓第一級毒品所得財物共計新臺幣伍仟伍佰元，沒收之，如
全部或一部不能沒收時，以其財產抵償之。
    事  實
一、李文忠前於民國93年間因施用毒品案件，經本院94年度訴字
    第579 號刑事判決判處應執行有期徒刑1 年確定；另於94年
    間因竊盜案件，經本院94年度易字第629 號刑事判決判處有
    期徒刑1 年2 月確定；再於95年間因施用毒品案件，經臺灣
    臺南地方法院95年度訴字第99號刑事判決判處應執行有期徒
    刑1 年4 月確定，上開案件經裁定減刑並定執行刑及接續執
    行後，於96年12月29日縮刑期滿執行完畢。其明知海洛因屬
    毒品危害防制條例所定之第一級毒品，非經許可不得持有、
    轉讓及販賣，竟分別基於轉讓第一級毒品海洛因之犯意，先
    以他人所有之門號0000000000號行動電話與受讓人聯絡後，
    於附表編號一至六所示時地，將一定重量之海洛因轉讓予他
    人以供施用（受讓人、轉讓之時地、方法、數量均詳如附表
    編號一至六所載）；又意圖營利而分別基於販賣第一級毒品
    海洛因之犯意，先以他人所有之門號0000000000號行動電話
    與買受人聯絡後，於附表編號七至十一所示時地，各以新臺
    幣（下同）1000元之價格，各將0.1 公克或約可供施用1 次
    重量之海洛因販賣交付予羅榮炎、許明光2 人（買受人、交
    易之時地、交易毒品重量及金額均如附表編號七至十一所載
    ）。嗣因同案被告莊銘得等人經警於97年4 月9 日，分別在
    桃園縣蘆竹鄉新庄子37號之21旁花圃鐵皮屋及桃園縣桃園市
    ○○○街93號10樓等處查獲，經循線追查，始查悉上情。
二、案經新竹市政府警察局報請臺灣桃園地方法院檢察署檢察官
    偵查後起訴。
    理  由
壹、程序部分：
一、按被告以外之人於審判外之言詞或書面陳述，除法律有規定
    者外，不得作為證據。被告以外之人於偵查中向檢察官所為
    之陳述，除顯有不可信之情況者外，得為證據。被告以外之
    人於審判外之陳述，雖不符前4 條之規定，而經當事人於審
    判程序同意作為證據，法院審酌該言詞陳述或書面陳述作成
    時之情況，認為適當者，亦得為證據。當事人、代理人或辯
    護人於法院調查證據時，知有第159 條第1 項不得為證據之
    情形，而未於言詞辯論終結前聲明異議者，視為有前項之同
    意，刑事訴訟法第159 條第1 項、第159 條之1 第2 項、第
    159 條之5 分別定有明文。辯護人雖辯稱證人林峻聲等於偵
    查時之證詞無證據能力等語，惟查證人林峻聲、江進森、羅
    榮炎於偵查時所為之證述，業經其等具結在卷，且無事證可
    以證明其等偵查時之證詞存在「顯有不可信之情況」，其等
    偵查中之證述有證據能力。
二、至於其餘本院認定犯罪事實依據之各項證據之證據能力，本
    件被告及辯護人於言詞辯論終結前，均未聲明異議，該等證
    據已經本院於審理時逐一提示予被告及辯護人表示意見，本
    院審酌該等證據之取得過程並無瑕疵，與本案待證事實間復
    具有相當之關聯性，以之為本案證據並無不當，自得採為本
    件認定事實之基礎，併此敘明。
貳、實體部分：
一、訊據被告固坦認如附表編號一至六所示之轉讓第一級毒品海
    洛因之犯行，及坦承其確有如附表編號十、十一所示將海洛
    因交付予許明光等情，惟矢口否認販賣第一級毒品海洛因之
    犯行，辯稱：證人羅榮炎於審理時之證述不實，其將如附表
    編號十、十一所示之海洛因交付許明光，但沒有收錢云云。
    辯護人則另辯稱：羅榮炎及許明光之證詞反覆並不可信，本
    案並無扣案物品可資佐證，僅憑通聯譯文及證人證詞並不足
    以認定被告有販賣海洛因之犯行等語。經查：
  (一)上揭被告如附表編號一至六所示之轉讓第一級毒品海洛因之
    犯行，業經被告於本院審理時坦承不諱（見本院卷(六)第238
    至241 頁），而附表編號一、二所示事實，亦有證人林峻聲
    於偵查時之證詞可憑（見偵查卷(三)第52、53頁），又證人許
    明光於本院審理時亦證述曾有如附表編號三、四、五所示自
    被告李文忠處收受海洛因之情（見本院卷(六)第175 至176 頁
    ），再證人江進森於偵查時亦證述其曾將0000000000號行動
    電話借給江新結使用等語（見偵查卷(三)第93頁），復有如附
    表編號一至六所示之被告李文忠與林峻聲、許明光、江新結
    電話通話之通訊監察譯文在卷可憑（見偵查卷(二)第119 至13
    3 頁），堪以認定。
  (二)上揭被告如附表編號七至九所示之販賣第一級毒品海洛因之
    犯行，業經證人羅榮炎於本院審理時證述明確（見本院卷(六)
    第129 至130 頁），並有如附表編號七至九所示之被告李文
    忠與羅榮炎之通訊監察譯文在卷可憑（見偵查卷(二)第124 、
    130 、132 頁），堪以認定。
  (三)上揭被告如附表編號十、十一所示之販賣第一級毒品海洛因
    之犯行，有如附表編號十、十一所示之被告李文忠與許明光
    通話之通訊監察譯文在卷可憑（見偵查卷(二)第122 、126 頁
    ），證人許明光於本院審理時亦證述其於97年12月25日下午
    2 時20分許於李文忠住處內向李文忠取得約1 針（即可供施
    用1 次）之海洛因，有給李文忠1000元，其於97年12月29日
    上午6 時30分許在李文忠住處內向李文忠取得約1 針（即可
    供施用1 次）之海洛因，價值是1000元等語（見本院卷(六)第
    175 至176 頁），被告於本院審理時雖否認販賣犯行，惟亦
    自承其有如附表編號十、十一所示各交付1 針數量（即約可
    供施用1 次）之海洛因予許明光等情（見本院卷(六)第239 頁
    ），上揭犯行堪以認定。
  (四)被告雖矢口否認上揭販賣第一級毒品海洛因犯行，惟查前揭
    證人羅榮炎於本院審理時之證詞，核與偵查卷附被告李文忠
    與羅榮炎之通訊監察譯文相合（見偵查卷(二)第124 、130 、
    132 頁），亦核與證人羅榮炎於偵查時之證述大致相符（見
    偵查卷(三)第85、86頁），經審酌證人羅榮炎於本院審理時之
    證詞，既無何違背常情之處，且經依法具結以擔保憑信性，
    衡情，證人要無甘冒偽證風險設詞誣陷之理，被告徒指摘證
    人證述不實，亦未提出何具體事證以供進一步審酌，被告空
    言抗辯，其辯自非可採。至被告辯解其將如附表編號十、十
    一所示海洛因交付許明光，但沒有收錢云云，惟證人許明光
    於本院審理時已證述其如附表編號十、十一所示向被告取得
    海洛因並同時給付李文忠金錢等情已如前述，此與如附表編
    號十、十一所示李文忠與許明光通話之通訊監察譯文互核相
    符（見偵查卷(二)第122 、126 頁），可見被告辯解沒有收錢
    云云，並非可信；至證人許明光於本院審理時雖曾證述其該
    2 次（即附表編號十、十一）交付李文忠金錢是還賭債云云
    ，惟與被告李文忠於審理時供稱其交付海洛因予許明光，與
    許明光還錢無關，分屬二事云云不符（見本院卷(六)第240 頁
    ），再經本院詢問證人許明光關於賭債之細節時，證人許明
    光無法明確說明賭債發生時間及經過，僅諉稱其積欠賭債並
    無書面或憑證可稽，其幾乎每天還被告錢，都是當面說債務
    還剩多少云云（見本院卷(六)第176 、177 頁），復參酌證人
    即與許明光、李文忠結識多年之友人唐桂華於本院審理時證
    稱並未聽說許明光與李文忠有金錢往來等語（見本院卷(六)第
    235 頁），足見證人許明光於審理時證述其交付李文忠金錢
    係還賭債云云，亦屬迴護之詞而非可採。另辯護人前揭所辯
    ，則與前開事證不符，應有誤會。被告如附表所示犯行，應
    堪認定。
二、查販賣海洛因係違法行為，非可公然為之，且有其獨特之販
    售路線及管道，復無公定價格，容易增減分裝之份量，而每
    次買賣之價量，可能隨時依雙方關係深淺、資力、需求量及
    對行情之認知、來源是否充裕、查緝是否嚴緊、購買者被查
    獲時供述購買對象之可能風險之評估等，而異其標準，非可
    一概而論，從而販賣之利得，一般除被告坦承犯行明確外，
    委難察得實情，惟販賣之人從價差或量差中牟利之方式雖異
    ，然其販賣行為在意圖營利則同一。本案被告雖未供述其為
    如附表編號七至十一所示販賣毒品利得，致無法查得被告販
    賣之利潤，惟被告與買受人非屬至親，當無可能甘冒重典而
    按購入價格轉售而不求利得之理；復按一般民眾普遍認知毒
    品之非法交易政府一向查禁森嚴，且予以重罰，衡諸常情，
    倘非有利可圖，絕無平白甘冒被嚴查重罰高度風險之理，從
    而，舉凡其有償交易，除有足以反證其確係另基於某種非圖
    利本意之關係外，自難因無法查悉其販入價格，作為是否高
    價賣出之比較，即可謂其無營利之意思而阻卻販賣犯行之追
    訴，而就被告如附表編號七至十一所示犯行論之，以其出售
    之價量情形觀之，被告應有營利意圖存在。本件事證明確，
    被告犯行堪以認定。
三、按行為後法律有變更者，適用行為時之法律。但行為後之法
    律有利於行為人者，適用最有利於行為人之法律，此為刑法
    第2 條第1 項揭示之法律變更從舊從輕原則，規範目的在於
    避免惡化行為人法律地位，致其受行為時無法預見之刑罰處
    罰，故該條文「法律」之解釋限於「刑罰法律」（最高法院
    51年台非字第76號判例意旨可供參照），循此意旨，則該條
    文之「變更」當限於「影響整體刑罰權規範內容利或不利」
    之變更，始合其規範目的。查毒品危害防制條例已於98年5
    月20日修正公布，依同條例第36條規定，自公布後6 個月施
    行，被告雖於同條例修正之施行前為本案附表編號七至十一
    所示之犯行，惟本院宣判時同條例已經施行，當有新舊法比
    較適用。查被告行為時之毒品危害防制條例第4 條第1 項原
    規定：「製造、運輸、販賣第一級毒品者，處死刑或無期徒
    刑；處無期徒刑者，得併科新臺幣一千萬元以下罰金。」，
    修正後則規定：「製造、運輸、販賣第一級毒品者，處死刑
    或無期徒刑；處無期徒刑者，得併科新臺幣二千萬元以下罰
    金。」，經核修正後規定，得併科之罰金顯已提高，應以被
    告行為時之規定對被告較為有利，爰依被告行為時之規定處
    斷。
四、按海洛因屬毒品危害防制條例第2 條第2 項第1 款所定之第
    一級毒品，非經許可不得持有、販賣、轉讓。核被告所為，
    附表編號一至六部分，均係犯毒品危害防制條例第8 條第1
    項之轉讓第一級毒品罪，附表編號七至十一部分，均係犯修
    正前毒品危害防制條例第4 條第1 項之販賣第一級毒品罪。
    被告持有第一級毒品之低度行為，各為販賣、轉讓之高度行
    為所吸收，均不另論罪。公訴意旨雖認被告犯如附表編號二
    至六所示，係觸犯毒品危害防制條例第4 條第1 項之販賣第
    一級毒品罪，然被告已否認此部分販賣犯行，查證人林峻聲
    於偵查時已證述附表編號二所示，被告是請其施用，其沒有
    給錢等情（見偵查卷(三)第53頁），又證人許明光於審理時亦
    證述如附表編號三至五所示，其並未給被告錢等語（見本院
    卷(六)第175 、176 頁），再依卷附被告李文忠與江新結之通
    訊監察譯文所示，被告雖有交付海洛因予江新結，但查無證
    據可以證明江新結有交付金錢予被告，此觀彼2 人之通訊監
    察譯文自明（見偵查卷(二)第129 頁），是如附表編號二至六
    所示，並無事證可資證明被告係出於營利意圖而為，核與販
    賣毒品之構成要件不符，僅得以轉讓罪論處，公訴意旨尚有
    未洽，惟其基本社會事實同一，本院自應予以審理並依法變
    更起訴法條。被告所犯如附表各編號所示各罪，犯意各別，
    行為互殊，均應分論併罰。又被告有如事實欄所示之犯罪科
    刑執行情形，有前述臺灣高等法院被告前案紀錄表可佐，其
    於徒刑執行完畢後5 年內，故意再犯本件有期徒刑以上之罪
    ，均為累犯，除法定刑為死刑、無期徒刑，依法不得加重外
    ，均應就併科罰金部分依刑法第47條第1 項規定，加重其刑
    。查被告所為如附表編號七至十一所示之販賣第一級毒品海
    洛因之犯行部分，全部所得僅5000元，其販賣毒品雖有營利
    意圖已如前述，惟與毒品危害防制條例第4 條第1 項之法定
    刑為死刑或無期徒刑，處無期徒刑者，得併科新臺幣1000萬
    元以下罰金相較，被告犯罪情狀非無可資憫恕之處，本案縱
    處被告法定最低刑度仍嫌過重，爰均分依刑法第59條、第64
    條第2 項、第65條第2 項、第66條等規定，減輕其刑。並均
    先加後減之。爰審酌被告素行不佳，明知毒品對人體有莫大
    戕害，竟漠視毒品之危害性而為本件犯行，已危害國民身心
    健康及社會風氣，惟其智識能力不佳，謀生不易，及其犯罪
    動機、手段、犯行次數、情狀、規模暨其雖未坦承犯行然已
    有悔意等一切情狀，各量處如主文所示之刑，並定其執行刑
    。被告犯本案所用之行動電話，既未扣案，復無證據證明尚
    屬存在，且電話號碼0000000000號之門號申設人為許明光，
    亦非被告（見偵查卷(二)第111 頁），自難認該行動電話為被
    告所有，爰不另為沒收之諭知。至本件被告販賣及有償轉讓
    第一級毒品海洛因所得合計5500元，應依毒品危害防制條例
    第19條第1 項規定，併予宣告沒收，且因未扣案，併諭知如
    全部或一部不能沒收時，並以其財產抵償之（應沒收物為金
    錢，故無追徵價額之問題）。
據上論斷，應依刑事訴訟法第299 條第1 項前段、第300 條，毒
品危害防制條例第4 條第1 項（修正前）、第8 條第1 項、第19
條第1 項，刑法第11條前段、第2 條第1 項前段、第47條第1 項
、第59條、第51條第5 款，判決如主文。
本案經檢察官吳靜怡到庭執行職務。
中    華    民    國    99    年    12    月    30    日
                  刑事第九庭  審判長法  官  吳為平
                                    法  官  王秀慧
                                    法  官  陳正昇
以上正本證明與原本無異。
如不服本判決應於收受判決後10日內向本院提出上訴書狀，並應
敘述具體理由。其未敘述上訴理由者，應於上訴期間屆滿後20日
內向本院補提理由書(均須按他造當事人之人數附繕本)「切勿逕
送上級法院」。
                                    書記官  張筆隆
中    華    民    國    99    年    12    月    30    日
毒品危害防制條例第4條（修正前）
製造、運輸、販賣第一級毒品者，處死刑或無期徒刑；處無期徒
刑者，得併科新臺幣一千萬元以下罰金。
製造、運輸、販賣第二級毒品者，處無期徒刑或七年以上有期徒
刑，得併科新臺幣七百萬元以下罰金。
製造、運輸、販賣第三級毒品者，處五年以上有期徒刑，得併科
新臺幣五百萬元以下罰金。
製造、運輸、販賣第四級毒品者，處三年以上十年以下有期徒刑
，得併科新臺幣三百萬元以下罰金。
製造、運輸、販賣專供製造或施用毒品之器具者，處一年以上七
年以下有期徒刑，得併科新臺幣一百萬元以下罰金。
前五項之未遂犯罰之。
毒品危害防制條例第8條
轉讓第一級毒品者，處 1 年以上 7 年以下有期徒刑，得併科新
臺幣 1 百萬元以下罰金。
轉讓第二級毒品者，處 6 月以上 5 年以下有期徒刑，得併科新
臺幣 70 萬元以下罰金。
轉讓第三級毒品者，處 3 年以下有期徒刑，得併科新臺幣 30
萬元以下罰金。
轉讓第四級毒品者，處 1 年以下有期徒刑，得併科新臺幣 10
萬元以下罰金。
前四項之未遂犯罰之。
轉讓毒品達一定數量者，加重其刑至二分之一，其標準由行政院
定之。

司法院資訊處製作；財團法人民間司法改革基金會備份。
